【裁判字號】    89,訴,1211
【裁判日期】    900119
【裁判案由】    損害賠償
【裁判全文】
臺灣桃園地方法院民事判決  八十九年訴字第一二一一號
    原      告  丁○○
    訴訟代理人  丙○○
    被      告  乙○○
                              .
    訴訟代理人  甲○○      住.
右當事人間損害賠償事件，本院判決如左：
    主      文
原告之訴駁回。
訴訟費用由原告負擔。
    事      實
甲、原告方面：
    一、聲明：
    （一）被告應賠償原告新臺幣壹佰拾捌萬貳仟貳佰元。
    （二）訴訟費用由被告負擔。
    二、陳述：
    （一）緣原告於民國（下同）八十七年六月六日日晚上八時許，騎乘車號ＨＺＧ
          －五○○號機車，行經桃園縣蘆竹鄉○○路○段十七巷巷口時，停車查看
          待左後方之車輛行過後，才起步至路中間再停，待右側方之車輛過去後，
          始起步通過，到該巷口邊線時，竟遭被告騎乘車號ＨＸＮ－五一五號機車
          撞及右邊踏板處，當時原告頭部及背部著地，被告行經人行穿越道，未減
          速慢行，又未注意車前狀況，致造成本件車禍。原告因本件車禍，頭昏陣
          痛無法工作，乃於八十七年八月辭去工作至臺北榮民總醫院求診，經過幾
          個月的門診治療始終無法治癒，自車禍發生後，共計三年不能工作，以原
          告每月薪資為新臺幣（下同）貳萬肆仟元計算，共請求無法工作之損失捌
          拾陸萬肆仟元。又原告所騎乘之車號ＨＺＧ－五○○號機車因本件車禍而
          毀損，計支出機車修理費壹萬貳仟貳佰元。另原告因本件車禍而身體受傷
          ，精神肉體所受痛苦甚大，故請求償非財產上損害金額伍拾萬陸仟元。
    （二）原告到達十七巷巷口時曾停車查看待左後方之車輛行過後才起步至路中間
          再停，待右側方之車輛過去後始起步通過，詎到達巷口邊緣時竟仍遭被告
          撞及右邊踏板處。按駕駛人應注意車前狀況，並隨時採取必要之安全措施
          ，被告竟疏於注意車輛行至斑馬線之人行道標誌時，應減速慢行惟原告違
          反之致使肇事故，過失全在被告，原告並無過失；且原告遭撞及向後仰倒
          ，雖幸有戴安全帽免於一死，但仍頭部撞地時而頭昏陣痛至今未復。又車
          禍後原告並未離開現場，反而叫人找救護車且通知原告父親丙○○隨救護
          車送被告就醫。若原告欲逃避責任則又豈會留在現場待警處理？而處理警
          員同原告問話時，原告因被撞後精神恍憾警員問以原告車速便答稱三十公
          里，惟警員竟不耐再問到底多少，原告則答稱最多不超過六十公里，原告
          當時並未聽懂警員所問車速係指在馬路上行駛之速度抑或起步時之速度，
          如果係指在二度起步時，則當然不超過三十公里，是警訊筆錄所載原告自
          承時速六十公里顯有錯誤，不足為據，按本件車禍實係原告遭被告側面撞
          及，而非原告擦撞被告，原告曾二度停車禮讓遵守交通規則，並無過失。
    三、證據：提出機車受損照片七幀、診斷證明書影本一份、估會單影本一份、桃
        園縣區車輛行車事故鑑定委員會鑑定書一份影本一份、肇事之蘆竹鄉○○路
        ○段十七巷巷口平面圖一份、行政院國軍退除役官兵輔導委員會臺北榮民總
        醫院診斷證明書影本一份、
        份、車號ＨＺＧ－五○○號機車行車執照影本一份為證。聲請將本件送臺灣
        省車輛行車事故覆議鑑定委員會鑑定。
乙、被告方面：
    一、聲明：如主文所示。
    二、陳述：
    （一）於八十七年六月六日晚上八時三十分許，原告騎乘車號ＨＺＧ－五○○號
          機車，途經桃園縣蘆竹鄉○○路○段十七巷口處，逕以每小時六十之速度
          欲左轉彎進入十七巷，疏未注意禮讓被告，未讓被告直行機車先行，致兩
          造於該巷巷口前發生車禍，被告因此受有頸椎滑脫併椎間盤突出、四肢偏
          癱及下頷骨骨折等嚴重傷害，此有診斷證明書可證。原告超速行駛及轉彎
          車未讓直行車先行之行為，顯然違反道路交通安全規則第九十三條第一項
          第二款、第一百零二條第一項第二款之規定，本件車禍之責任自屬原告一
          方，被告並無任何之肇事責任。就肇事責任此部分原告所持之意見，與事
          發當時之情形完全不相符。
    （二）本件車禍發生於八十七年六月六，日原告卻遲至八十九年六月五日才具狀
          請求，由此亦可印證，若肇事責任為被告一方，則為何原告會遲至最後一
          日才提出請求。
    （三）本案侵權行為損害賠償事件之責任歸屬，已經鈞院民事庭八十八年度訴字
          第五一八號受理審理，並於八十八年七月三十日判決，於同年九月十二日
          確定在案，認定肇事責任應歸屬原告一方，此有判決書及確定證明書影本
          可證。
    （四）退萬步言，縱鈞長仍認被告有應負與有過失責任，惟基於下述理由，原告
          之主張亦顯不合理：
          １、否認原告所提機車估價單之真正。
          ２、被告否認原告有受到任何之損害，請原告舉證以實其說，縱原告確受
              有損害，被告亦僅有五分之一之過失責任，故被告僅須就原告實際可
              請求之數額之五分之一負擔賠償責任。
          ３、又本件車禍發於八十七年六月六日，原告卻遲至八十九年六月五日才
              具狀，若原告遞狀之時間已逾八十九年六月五日，則原告已逾二年之
              請求權期間，故被告依法向原告主張消滅時效時效抗辯權。
          ４、被告遭原告侵害而受到之損害，被告已依法向原告起訴請求，並經鈞
              院以八十八年度訴字第五一八號判決確定，原告應賠償被告壹佰拾
              伍萬捌仟捌佰零陸元暨其法定遲延利息，原告至今皆分文未對被告賠
              償，若鈞院判決原告確受有損害，則被告於此亦向原告主張依法抵銷
              。
    三、證據：提出診斷證明書影本一份、本院八十八年度訴字第五一八號民事判決
              書及確定證明書影本各一份為證。
丙、本院依職權調閱本院八十八年度訴字第五一八號損害賠償民事案卷、八十七年度
    交易字第五四七號過失傷害刑事案件卷宗。並依聲請將本件案卷送臺灣省車輛行
    車事故覆議鑑定委員會鑑定。
    理    由
一、本件侵權行為之發生時間為八十七年六月六日，而本件原告係於八十九年六月五
    日向本提起本訴，有原告所提之起訴狀及本院之收發章為證，所以，原告提起本
    訴，請求被告因侵權行為所受之損害，仍屬合法，先予明。
二、本件原告起訴主張於八十七年六月六日晚上八時三十分許，當其騎乘車號車號Ｈ
    ＺＧ－五○○號機車，沿桃園縣蘆竹鄉○○路行駛，行經該路三段十七巷巷口時
    ，欲左轉彎進入十七巷，被告亦騎乘車號ＨＸＮ－五一五號機車，由山腳往南崁
    方向，行駛於南山路對向車道外側車道，惟被告未注意車前狀況，致被告所騎乘
    之機車於該巷口撞及原告機車之右側踏板處，使原告倒在地，受有兩膝、右手前
    臂挫裂傷、左額頭瘀腫傷害，機車右側踏板毀損等事實，業據其提出與所述相符
    之診斷證明書一份、車輛受損照片四幀為證。又本件被告確因駕駛過失肇事致原
    告受傷，刑事部分曾經臺灣桃園地方法院檢察署檢察官以八十七年度偵字第一一
    七五九號提起公訴，嗣於本院以八十七年交易字第五四七號刑事案件審理時，經
    原告撤回其告訴而判決公訴不受理，此除經本院依職權調取上開刑事案件卷宗核
    閱無訛外，被告雖否認有何過失，並以前揭情詞置辯；然查，被告於夜晚駕駛重
    機車，行經無號誌交岔路口，確有未減速及疏未注意車前狀況之過失，此亦經台
    灣省桃園縣區車輛行車事故鑑定委員會、臺灣省車輛行車事故覆議鑑定委員會鑑
    定結果確係因被告駕駛重機車行經行經無號誌交岔路口，未減速及疏未注意車前
    狀況而肇事，此分別有該會出具之桃鑑字第八八○二六號、府覆議字第八九一八
    一一號鑑定意見各一份在卷可證，被告對該鑑定結果亦不爭執；按汽車行駛時，
    駕駛人應注意車前狀況，並隨時採取必要之安全措施；又車輛行經無號誌之交岔
    路口時，應減速慢行，作隨時停車之準備；道路交通安全規則第九十四條第三項
    、九十三條第一項第四款分別定有明文，而依當時天候尚佳，視距良好，並無不
    能注意之情事，被告竟疏未注意上開規定，致造成本件車禍，被告就本件車禍之
    發生顯有過失至明。雖被告辯稱依前開鑑定意見書原告有轉彎車未讓直行車先行
    ，及行經無號誌交岔路口，未減速慢行之過失，惟此至多僅能主張原告與有過失
    得依比例減輕，尚不得據此拒負損害賠償之責任。從而被告所辯無過失一節，顯
    不足採，堪信原告之主張為真實。
三、按因故意或過失不法侵害他人之權利者，負損害賠償責任；不法侵害他人身體或
    健康者，對於被害人因此喪失或減少勞動能力或增加生活上之需要時，應負損害
    賠償責任；又不法侵害他人之身體、健康、名譽或自由者，被害人雖非財產上之
    損失，亦得請求賠償相當之金額；民法第一百八十四條第一項前段、第一百九十
    三條第一項及第一百九十五條第一項前段分別定有明文。又按因故意或過失，不
    法侵害他人之權利者，負損害賠償責任；因侵權行為所發生損害賠償之債，固須
    損害之發生與侵權行為間有相當因果關係始能成立，惟所謂相當因果關係，係以
    行為人之行為所造成之客觀存在事實，為觀察之基礎，並就此客觀存在事實，依
    吾人智識經驗判斷，通常均有發生同樣損害結果之可能者，該行為人之行為與損
    害間，即有因果關係，最高法院七十六年台上字第一五八號判決可資參照。本件
    被告既因過失致原告受傷，是對於原告因而所受之損害，被告自應負損害賠償責
    任。茲就原告請求被告連帶賠償費用，是否應予准許，分述如次：
    （一）機車修理費用壹萬貳仟貳佰元部分：
          按不法毀損他人之物者，被害人得請求賠償其物因毀損所減少之價額；民
          法第一百九十六條定有明文。經查，原告丁○○所騎乘之車號ＨＺＧ－五
          ○○號機車係原告之父丙○○所有，業據原告訴訟代理人提出該車之行車
          執照影本一份可證，則該機車所有人始為損害賠償請求權人，原告丁○○
          據以請求機車修理費用，於法不合，不應准許。
    （二）不能工作之損失捌拾陸萬肆仟元部分：
          原告主張因本件車禍而受有兩膝、右手前臂挫裂傷、左額頭瘀腫之傷害，
          及因頭部受傷而三年內無法工作，依每月薪資二萬四千元計算，請求賠償
          金額為八十六萬四千元，並提出鐵衛保全股份有限公司薪資袋、薪資明細
          表、診斷證明書影本各一份為證；是原告既因被告之侵權行為致其受有前
          開傷害而失勞動能力，自得依上揭規定請求賠償其損害。從而原告依每月
          薪資二萬四千元計算三年之不能工作之損害，共計八十六萬零二百四十元
          ，洵屬合理，自應准許。
    （三）精神慰撫伍拾萬陸仟元部分：
          查原告因本件車禍而受有兩膝、右手前臂挫裂傷、左額頭瘀腫之傷害，身
          體、精神受極大痛苦，本院斟酌實際情況，及兩造之身分、地位，經濟狀
          況，原告請求五十萬六千元精神慰藉金之賠償，尚嫌過高，應予核減為伍
          萬元，方屬公允，逾此數額之請求，為無理由，應予駁回。
    （四）綜上所述，原告因本件車禍所得請求之損害金額合計為九十一萬零二百四
          十元。
四、惟按損害之發生或擴大，被害人與有過失者，法院得減輕賠償金額，或免除之，
    民法第二百十七條第一項定有明文；另按汽車行駛時，駕駛人應注意車前狀況，
    並隨時採取必要之安全措施；又車輛行經無號誌之交岔路口時，應減速慢行，作
    隨時停車之準備；道路交通安全規則第九十四條第三項、九十三條第一項第四款
    分別定有明文。又因故意或過失不法侵惟原告丁○○夜晚駕駛重機車行經無號誌
    交岔路路口左轉彎未暫停讓幹道車先行，且未減速慢行，就本件車禍之發生，亦
    與有過失，本院斟酌原告、被告所受傷程度、構成肇事原因之輕重等因素，認被
    告乙○○與原告丁○○就本件車禍之發生，各應負五分之一、五分之四之過失責
    任。據此計算，被告應賠償原告之金額為十八萬二千八百元。
五、按二人互負債務，而其給付種類相同，並均屆清償期者，各得以其債務，與他方
    之債務，互相抵銷。但依債務之性質，不能抵銷者，不在此限，民法第三百三十
    四條第一項明文規定。惟被告主張得請求原告賠償侵權行為損害賠償金額壹佰
    拾伍萬捌仟捌佰零陸元，及自八十八年四月十八日起至清償日止，按年息百分之
    五計算之利息，有本院八十八年度訴字第五一八號民事判決及確定證明書影本各
    一份在卷可證，已屆清償期而未經原告給付之事實，為原告所不爭執，故被告抗
    辯原告所得請求之前述款項十八萬二千八百元，因已與其上開損害賠償債權抵銷
    而不存在等語，即於法有據，從而，原告請求被告賠償前述款項，即無理由，應
    予駁回。
六、至原告訴訟代理人雖請求聲請訊問證人鄭燦成，惟均未提出證人之年籍住址以供
    本院傳訊，且本件事證已明，如前所述，故無調查之必要，併予說明。
七、據上論結，本件原告之訴為無理由，依民事訴訟法第七十八條，判決如主文。
中      華      民      國    九十      年      一      月      十九    日
                                    臺灣桃園地方法院民事第二庭
~B法      官  游紅桃
右為正本係照原本作成
如對本判決上訴應於判決送達後廿日內向本院提出上訴狀
中      華      民      國    九十      年      一      月    三十一    日
~B法院書記官  徐永本


司法院資訊處製作；財團法人民間司法改革基金會備份。
